臺灣高等法院臺南分院刑事判決
上　訴　人　臺灣臺南地方法院檢察署檢察官
上　訴　人
即　被　告　壬○○
　　　　　　丙○○
　　　　　　甲○○
共　　　同
指定辯護人　本院公設辯護人　己○○
上列上訴人因被告等擄人勒贖等案件，不服臺灣臺南地方法院91
年度重訴字第11號中華民國91年10月15日第一審判決（起訴案號
：臺灣臺南地方法院檢察署91年度偵字第3270號、91年度偵字第
3553號、91年度偵字第3746號），提起上訴，並經臺灣臺南地方
法院依職權逕送上訴，經本院判決後，由最高法院第二次發回更
審，本院判決如下：
      主      文
原判決關於壬○○、丙○○、甲○○部分，均撤銷。
壬○○、丙○○、甲○○共同意圖勒贖而擄人，而故意殺人，各
處死刑，均褫奪公權終身。扣案行動電話（手機序號為0000
00000000000號、000000000000000
號、000000000000000號）參支，及SIM卡參張
（號碼為0000000000號、0000000000號、
0000000000號），均沒收。
      事      實
一、壬○○自民國（下同）86年10月15日起，在高雄市苓雅區○○○路79號租屋處，經營「恆春國際企業有限公司」，販賣
    太陽能熱水器等相關產品。因經濟窘迫，獲悉隔壁光華一路
    81號之鄰居乙○○及其子李旻，家境富裕，遂於90年11月
    間某日邀集認識二十多年的朋友丙○○，並由丙○○邀其同
    事甲○○（綽號「老鼠」）及朋友巫秋標（綽號「阿標」，
    檢察官另案通緝中）、歐秉宏（原名歐人豪、綽號「阿豪」
    ）等人，在丙○○位於高雄市○○區○○路70巷10號家中，
    商議綁架勒贖事宜，其間壬○○提及乙○○數月前剛繼承大
    筆遺產，如綁架其子李旻應可勒贖贖款約新台幣（下同）
    1,000萬元。5人乃共同基於意圖勒贖之犯意聯絡，自90年12
    月中旬起至91年1月間，多次駕車跟蹤李旻往返於台南市
    東區○○○路○段203巷李旻租屋處附近及高雄縣鳳山市
    ○○路之上班地點，以及上址之高雄住家，以瞭解其作息，
    預備綁架李旻。迄91年2月20日，壬○○通知甲○○謂李
    旻未返回高雄住處，可埋伏於其位於台南市之租屋處附近
    著手綁架，甲○○即電邀歐秉宏共同前往，惟遭歐秉宏以翌
    日有油漆工作為由拒絕（歐秉宏部分，業經臺灣臺南地方法
    院依預備共同擄人勒贖罪，判處有期徒刑6月，歐秉宏不服
    提起上訴後，經本院91年度上重訴字第1267號判決駁回上訴
    ，而告確定）。
二、甲○○遂於91年2月21日上午7時許，駕駛侑嘉工程有限公司
    （下稱侑嘉公司）所有車牌E3─7133號（福特汽車）自用小
    客車，搭載壬○○、丙○○、巫秋標三人，共同至台南市○
    區○○○路二段203巷附近埋伏，約定以假車禍方式綁架李
    旻，劫取其身上之財物，並向其家人取贖，彼等四人並分
    持號碼為0000000000號（壬○○所持，登記在自己名下，經
    扣案）、0000000000號（丙○○所持、登記在配偶郭春蘭名
    下，經扣案）、0000000000號（甲○○所持、登記在女友楊
    滿妹名下，經扣案）、0000000000號（巫秋標所持、登記在
    歐秉宏哥哥歐定宏名下，未扣案）行動電話作為聯絡工具，
    待李旻於同日 (21日)上午9時許駕車行經埋伏地點時，甲○○即故意駕車碰撞李旻駕駛之車牌YW－1995號自用小客
    車（其父乙○○所有，三菱汽車），並趁李旻下車理論時
    ，再由丙○○、巫秋標二人以強暴方式將其推入李旻駕駛
    之三菱汽車車內後座，甲○○隨即跳上該車駕駛座，將該車
    駛離現場，共同擄走李旻得逞。壬○○則駕駛原車（侑嘉
    公司福特汽車）在仁德交流道與彼等會合以免遭李旻識破
    ，丙○○、巫秋標在車上即以銀色膠帶（未扣案）纏矇李
    旻雙眼，又以尼龍繩（未扣案）綁住李旻雙腳及雙手，至
    使其不能抗拒。迨於仁德交流道附近與壬○○會合後，彼等
    四人於同日上午10時許，將車駛至高雄縣燕巢鄉○○路高鐵
    工地處停留。
三、當日（21日）上午10時許，駛至高雄縣燕巢鄉○○路高鐵工
    地時，壬○○、丙○○、甲○○、巫秋標四人，共同趁李
    旻不能抗拒時，以強暴方式搜括其隨身財物（包含1張票面
    金額2萬元之支票，由巫秋標保管；中華郵政股份有限公司
    〔原判決誤載為高雄中小企業銀行〕提款卡1張及樂透彩券4
    張，由甲○○保管）得手，並逼問提款卡密碼，同時並脅迫
    李旻以所有行動電話號碼0000000000號，聯絡家人付贖金
    未果，同時彼等4人並確認勒贖1,500萬元後4人平分，及議
    定以高雄縣橋頭鄉省道旁一家飼料工廠為取贖地點，倘若行
    動失敗，則以暗語「打麻將」聯繫等細節。隨後，丙○○提
    議將李旻移至其舅舅翁家富所有位於屏東縣鹽埔鄉久愛村
    一處芒果園工寮藏匿，並在車行至屏東縣鹽埔鄉附近，因壬○○提議由其返回高雄市觀察李旻家人是否報警，而由甲○○駕駛侑嘉公司福特汽車搭載其返回高雄；同時由丙○○
    駕駛李旻前開車輛，並搭載巫秋標及被綁架之李旻同往
    上開芒果園工寮內過夜。另外，甲○○則在送壬○○返回高
    雄市後，隨後亦返回家中洗澡，並前往丙○○上開住處拿取
    一頂黑色安全帽（未扣案），以便盜領李旻存款時遮掩之
    用。同日（21日）下午17時、18時許，甲○○於車行經屏東
    縣屏東市○○路途中，見該處有高雄區中小企業銀行屏東分
    行提款機，乃頭戴前開安全帽下車將李旻所有提款卡插入
    提款機內，輸入密碼後，利用該提款機以此不正方法跨行由
    自動付款機中，順利提領李旻所有15,000元，並隨即以該
    筆款項在附近店家購買三套休閒服、香菸、檳榔、礦泉水、
    便當等物（因之後四人朋分，每人各得3,100元，此部分購
    買金額應係2,600元），再驅車前往上開工寮與巫秋標及丙○○會合，將所購買物品分交該二人使用。
四、翌日（22日）凌晨零時許，壬○○電話聯繫丙○○，並駕車
    至屏東縣三地門附近，由丙○○帶領壬○○至該工寮內會合
    ，壬○○向彼等表達大家辛苦之意，並表示乙○○似乎有報
    警之訊息後，隨即表示由其負責繼續監控李旻家人反應後
    即返回高雄，於91年2月22日凌晨1時許，丙○○、巫秋標、
    甲○○三人商議取贖時之角色分擔，由丙○○負責跟蹤乙○○，巫秋標負責拿贖款，甲○○負責看守李旻，議定後，
    甲○○隨即開車至工寮附近5、6公里處，丟棄提款卡及李
    旻之大豐藥廠識別證與安全帽，並開車至高雄市六合夜市吃
    完消夜後，直至當日凌晨四、五時許，始返回上開工寮。
五、當日（22日）上午8時許，甲○○、丙○○、巫秋標3人綁架
    李旻駛往高雄縣燕巢鄉○○路高鐵工地，並於當日9時許
    到達高雄縣燕巢鄉○○路高鐵工地，於9時銀行開始營業時
    ，巫秋標即於該日9時17分及9時18分，兩度脅迫李旻以其
    所有行動電話聯繫其父交付贖款1500萬元（如附表所示），
    經其父應允在1、2小時內籌錢後，壬○○於10時11分打電話
    問丙○○，丙○○隨即於上午10時13分打電話聯繫壬○○告
    知上情，隨即由甲○○留在原工地監視李旻，由丙○○及
    巫秋標駕駛侑嘉公司福特汽車至壬○○上開租住處，會合壬○○以便隨時與乙○○聯繫取贖事宜，其間巫秋標等人於10
    時38分、10時40分在高雄市苓雅區、於10時53分在高雄市三
    民區，三度向被害人家屬打電話勒贖未果，至當日11時5分
    許，丙○○在高雄市楠梓區○○○路附近以其所持行動電話
    聯繫甲○○謂取贖失敗，並要求甲○○駕車（三菱汽車）將
    李旻載往高雄市○○區○○路高雄第一科技大學後門會合
    ，甲○○、丙○○、巫秋標三人隨即押李旻駕駛上開二車
    輛至阿公店溪水庫（高雄縣燕巢鄉內，與高雄縣田寮鄉、岡
    山鎮交界處），當時丙○○駕駛福特汽車在前領路，甲○○
    駕駛三菱汽車載巫秋標及李旻跟隨在後，行進期間，同時
    應李旻之要求，再度以李旻行動電話三度聯繫其父籌錢
    （11時25分，通話93秒；11時32分，通話47秒；12時33分，
    通話119秒，通話地點均在高雄縣燕巢鄉內)。但因乙○○於
    電話中表明無法籌出款項，且要求降低贖款為10萬元時，惹
    惱巫秋標，巫秋標即在電話中向乙○○表示「10萬元數額僅
    足夠辦理李旻後事之用」，掛斷電話後，中止勒贖，甲○○隨即於12時45分打電話向在高雄市苓雅區附近的壬○○報
    告上情（通話時間62秒），兩車並在高雄縣路竹鄉附近停下
    ，丙○○與巫秋標均表示「不能放李旻回去」，而起意殺
    害李旻，且計畫以放火燒燬人、車之方式避免留下證據。
    巫秋標、丙○○、甲○○三人決議放火殺人後，丙○○即於
    當日（22日）13時21分，打電話通知在高雄市苓雅區附近的
    壬○○（通話時間22秒），得到壬○○之同意後，壬○○、
    丙○○、甲○○及巫秋標等人乃基於共同殺人及意圖自己不
    法所有之犯意聯絡，推由丙○○先駕車前往高雄縣阿蓮鄉高
    鐵工地，竊取停放於工地之挖土機引擎內柴油裝於1500西西
    保特瓶2瓶，甲○○駕車載巫秋標及李旻前往高雄縣燕巢
    鄉之阿公店水庫與丙○○會合，壬○○於當日（22日）13
    時45分許，再度以其行動電話聯繫丙○○（在高雄縣岡山鎮
    附近），雙方確認要殺死李旻（通話時間27秒）。
六、同日（22日）14時許，巫秋標、丙○○、甲○○三人駕駛前
    開二輛車駛至臺南縣歸仁鄉○○路○段145巷陳齊所有工寮
    時，因見該處極為僻靜，適合殺人滅屍，遂陸續下車，由巫
    秋標將矇住雙眼、綑住雙手、雙腳之李旻以車內（三菱汽
    車）後座及右前座安全帶固定在後座，以確定其在燒車時無
    法脫逃，再由甲○○、巫秋標二人從附近竹叢內取來乾葉放
    置在車內，丙○○則打開一瓶柴油潑灑在車內及車外，另一
    瓶則放置在駕駛座旁，準備妥當後，約15時許，三人推由丙○○以一片乾竹葉點火後，將之丟入上開車內，迅即引燃強
    烈火勢，李旻當場被火燒死，大火並迅速延燒乙○○所有
    三菱汽車及陳齊所有現無人居住之工寮殆盡（延燒工寮，為
    彼等所預見，燒燬工寮亦不違背彼等本意）。丙○○、甲○○、巫秋標隨即駕車逃逸，經高速公路岡山交流道，駛回丙○○高雄市之住處，其間丙○○於15時24分，在高雄縣大社
    鄉○○路附近，又打電話給在高雄市的壬○○，告知「事情
    已辦完了，叫壬○○過來」，甲○○則於途中行經高雄市○○路、華夏路交叉口時，將李旻所有手提包及文件丟棄路
    旁，待彼等四人會合丙○○住處後，甲○○則將所盜領之15
    ,000 元，扣除先前購買3套休閒服、香菸、檳榔、礦泉水、
    便當等物之款項後，4人朋分，每人各分得3100元（均已花
    用殆盡）後，隨即逃逸。經警成立0222專案小組，於91 年3
    月25日在高雄縣鳥松鄉輔北巷九號觀湖山莊，拘提壬○○到
    案，扣得壬○○所有供勒贖用之門號0000000000號行動電話
    1支（電話機序號：000000000000000，含SIM卡一張），在
    高雄縣大社鄉○○路二八五號長青賓館601室，拘提丙○○
    到案，扣得丙○○所有供勒贖用之門號0000000000號行動電
    話1支（電話機序號：0000000000000000號，含SIM卡1 張
    ），在高雄市○○區○○路70巷10號2樓，拘提甲○○到案
    ，扣得其所有供勒贖用行門號0000000000號動電話1支（電
    話機序號：000000000000000號，含SIM卡1張），並在甲○○指認下，在屏東縣鹽埔鄉久愛村青豆幹25支電線桿旁，尋
    獲李旻所有之郵局提款卡，在高雄市○○路、重美路口旁
    空地，尋獲李旻所有手提包1個及文件、客戶資料1批。
七、案經臺灣臺南地方法院檢察署檢察官指揮內政部警政署刑事
    警察局、臺南縣警察局、臺南縣警察局歸仁分局、高雄市警
    察局苓雅分局，成立0222專案小組自動檢舉偵辦，暨由臺南
    縣警察局歸仁分局報告臺灣臺南地方法院檢察署檢察官偵查
    起訴。
      理      由
一、訊據上訴人即被告甲○○矢口否認有擄人勒贖及殺人犯行，
    辯稱：伊不知是擄人勒贖，事後才知道，是誰點火燒死李
    旻，伊亦不知情，他們說目的在求財，不是殺人，是巫秋標
    不小心把人、車燒掉，而從李旻提款卡領取15000元，扣
    掉買休閒服，還剩12400元，四人平分，一人3100元，且未
    撿樹葉，亦未幫忙潑灑柴油，未參與殺害李旻；做筆錄時
    警察告訴伊與他們配合，他們會以證人身分保護伊，伊是被
    誘導詢問，當時伊說的話警察不相信，而且以巫秋標在逃無
    法查證，要伊配合，筆錄中有些不是伊說的。至地檢署時伊
    仍相信警方之詞，迄至地方法院審理時始向法官陳明遭警員
    誘騙而作出不實之警詢供述云云。訊據上訴人即被告壬○○
    、丙○○二人均坦承有擄人勒贖之事實，惟否認殺人犯行，
    壬○○辯稱：強取李旻財物及以提款卡提款之事，伊不知
    情，伊要的是大錢，不是小錢，至甲○○所給3100元，是之
    前他欠伊的錢，不知是李旻提款卡的錢，2月21日還沒有
    勒贖之前，伊覺得良心不安，打電話給丙○○，想要阻止他
    們繼續犯案，2月22日凌晨，伊到三地門找他們，交待不要
    做了，人趕快放回去，丙○○說好，伊就回高雄家裡，到2
    月22日10點時，僅聯絡伊做什麼，並未提到李旻，12點丙○○再打電話給伊說巫秋標有向人家要錢，人還沒有放走，
    伊說拜託人趕快放走，錢不要了，趕快回來，原判決認伊於
    91年2月22日13時21分由丙○○打電話予伊及同日13時45 分
    由伊打電話給丙○○之通話內容，係依據甲○○編織虛有的
    情節，與事實不符。偵訊與口供不一致的部分，在此期間伊
    有被矇眼刑求，在三地門伊與丙○○會合後，是丙○○回來
    說大家辛苦了這句話，並非伊說的云云。丙○○辯稱：伊不
    知強取李旻財物及提款之事，也未點火燒死李旻，勒贖
    的人是巫秋標。22日那天，是巫秋標指引甲○○開車，是誰
    要殺李旻伊根本不知情，是事後聽巫秋標講的，不小心著
    火，如故意要殺李旻，不會把證據都留在車上，且未撿樹
    葉，亦未幫忙潑灑柴油，警詢及偵查中會承認，是受到誘導
    ，且擔心巫秋標在逃，所以不敢講真話，伊之警詢筆錄並非
    出於本意之自由，應不具證據能力，又製作警詢筆錄的時間
    很長，但製作筆錄的內容很短，其他的時間警察在做什麼？
    當時伊被警察誤導，而且警察也有打伊，用腳踢伊右腿側面
    好幾下，當時警察有用毛巾矇住伊雙眼，有打其他地方不記
    得了。伊未於91年2月22日10時38分、40分、53分，三度向
    被害人家屬打電話勒贖；原判決認定伊與巫秋標、甲○○等
    三人決議殺人後，伊於同日13時21分打電話通知壬○○，經
    「壬○○同意」，且壬○○於當日13時43分再度以電話聯繫
    伊以「確認要殺死李效旻」，再「伊於同日15時24分打電話
    向壬○○報告事情辦完了」等過程並非事實。檢察官91年4
    月11日勘驗現場模擬錄影帶之紀錄五所載內容與實情不符，
    因伊於91年3月25日即已遭警方刑求作出不實自白筆錄，故
    而3月27日現場模擬犯案時根本無法做出未曾做過之犯行，
    伊所作模擬係依警員要求按其指示所作。從警移送到檢察官
    那裡筆錄是不實在，潑灑汽油與點火是警察告訴伊說，甲○○都說是伊做的，警察並打伊，為配合警察的口供，所以在
    移送時伊才承認；伊拿寶特瓶去裝柴油這是實在的，柴油拿
    來伊交給巫秋標云云。
二、經查：
（一）被告壬○○、甲○○、丙○○與在逃之巫秋標及同案被告
      歐秉宏等人於90年11月間，共同在丙○○家中謀議綁架事
      宜，隨後並偕同壬○○、甲○○、巫秋標至少三次來回跟
      蹤李旻，業據壬○○於警詢及偵查中供述：一開始要研
      議綁架李旻時，有成員伊及歐人豪（即歐秉宏原名）、
      巫秋標、丙○○共四人，大家都知道是要綁架勒贖，並不
      是去要債，後來丙○○又找甲○○（老鼠）加入，所以才
      有必要去觀察地形並跟蹤李旻，歐人豪和大家還一同去
      過高雄跟蹤李旻三次，還有一次跟蹤到鳳山經武路跟丟
      了，至於李旻位於台南租屋處，歐人豪也去過一次等語
      明確（見臺灣臺南地方法院檢察署91年度偵字第32 70號
      卷第205頁正反面、第289頁反面，本卷下稱偵查卷(一)、台
      南縣警察局歸仁分局第0000000000號卷第34頁調查筆錄，
      本卷下稱警卷(一)），核與甲○○於偵查中供述：「在90年
      11月初，丙○○打電話叫伊去他家，當時在場者有壬○○
      、丙○○、歐人豪、巫秋標，還有伊，在90年11、12月間
      ，伊還有駕駛一輛白色自用小客車，搭載歐人豪、壬○○
      及巫秋標在台南關帝廟附近跟蹤李旻駕駛的車至鳳山，
      但是跟丟了。」（見偵查卷(一)第201頁正反面、第290頁反
      面），及丙○○供述：「一開始是壬○○提議的，時間是
      90年11月，當時除了我們四人（即壬○○、丙○○、甲○○、巫秋標），還有一位歐人豪，一開始大家知道是要綁
      架，而不是要去討債，：：：」（見偵查卷(一)第 203頁反
      面)、「歐秉宏在91年1月份，就曾經和甲○○及巫秋標去
      被害人位於台南之住處看現場，且之前其等就有跟他提過
      綁架勒贖這件事」乙節（見警卷(一)第24頁反面），均互核
      相符。按上開所述，歐秉宏明知壬○○等人欲擄人勒贖，
      卻仍決意與彼等共同謀議擄人細節、且前往台南市及高雄
      等地觀察綁架之地形，並跟蹤被害人車輛，此之觀察地形
      及跟蹤被害人之行為，並非擄人勒贖之「擄人行為」，只
      是擄人行為之準備動作，顯然已達正犯之預備階段，尚未
      達著手於實際擄走被害人之實行階段，即因己意而中止進
      行準備行為，亦與已著手犯罪行為後之未遂行為有別，但
      歐秉宏既已拒絕再參與進一步之勒贖行為，自與壬○○、
      丙○○、甲○○三人與在逃之巫秋標非為共同正犯，僅構
      成擄人勒贖罪之預備犯，同案被告歐秉宏此部分犯行，業
      經臺灣臺南地方法院認定屬實，並依預備共同擄人勒贖罪
      ，判處有期徒刑六月，歐秉宏不服提起上訴後，復經本院
      91年度上重訴字第1267號判決駁回上訴，因未據提起上訴
      而告確定在案，有本院刑事判決在卷可稽。
（二）被告壬○○、丙○○、甲○○三人與在逃之巫秋標擄被害
      人勒贖之事實，業據壬○○、丙○○、甲○○三人於警訊
      及原審自白不諱（見警卷(一)第31頁反面、38頁反面、39頁
      、第9頁；臺灣臺南地方法院91年重訴字第11號卷第23、2
      4頁，本卷下稱原審卷），且甲○○於事前即知悉係擄人
      勒贖，亦據甲○○於偵查中坦承：丙○○原先跟我提說要
      去向朋友討債，直到91年2月20日我才確定是綁票，不是
      去要債等語（見偵查卷(一)第201頁反面），並據壬○○指
      稱：「和丙○○閒聊時得知雙方經濟狀況都不是很好，由
      丙○○先提議要擄人勒贖，但是丙○○沒有綁票的對象，
      再由我提出就綁住在我公司隔壁的李旻，然後由丙○○
      找巫秋標及甲○○，就由我們四人組成該團體：：：但是
      甲○○很積極，我們才開始繼續綁票的作業。」（見偵查
      卷(一)第38頁反面、39頁）；丙○○於檢察官訊問時亦供稱
      ：「一開始是壬○○提議的，時間是90年11月，當時除了
      我們四人（即壬○○、丙○○、甲○○、巫秋標），還有
      一位歐人豪，一開始大家知道是要綁架，而不是要去討債
      ，：：：」（見偵查卷(一)第203頁反面）等各語詳實，足
      見被告與巫秋標均係一開始即係謀議要擄人勒贖，且與被
      害人李旻之父乙○○、母李杜玉治及女友戴國馨指訴情
      節相符，足以補強被告三人自白之真實性。此外被害人李
      旻遭綁架之第一現場即台南市○○○路○段203巷64號
      附近，經台南縣警察局鑑識組派員於91年2月28日14時15
      分前往上址採證，共發現6處血跡反應，有0222專案證物
      處理一覽表、現場繪圖及採證照片14張附卷足稽（見偵查
      卷(一)第224至233頁），而採證血液樣本5件經送請內政部
      警政署刑事警察局化驗結果，核與李旻DNA型別相符，
      有該局91年4月1日刑醫字第0910037839號鑑驗書附卷足資
      佐憑（見偵查卷(一)第189至191頁），經核與被告三人自白
      者無誤。又被害人遭綁架後停留於屏東縣鹽埔鄉久愛村工
      寮，經核被害人李旻所有0000000000號行動電話於2月
      21日19時38分44秒起，迄翌日（22日）上午8時34分6秒止
      ，均停留在屏東縣鹽埔鄉○○街32號7樓之1之基地台附近
      ，有上開行動電話之通聯記錄一份附卷足憑（見偵查卷(一)
      第269頁），此徵諸壬○○、甲○○、丙○○三人於91 年
      3月27日帶同警員返回上址之工寮所作之模擬綁架勒贖情
      節互核相符，有錄影帶2捲、採證照片52幀及臺灣臺南地
      方法院檢察署檢察官勘驗模擬錄影帶之勘驗筆錄附卷可稽
      （見警卷(一)第110至124頁、偵查卷(一)第195、196頁），此
      部分事證明確。被告甲○○辯稱其以為係要去討債，未參
      與擄人勒贖，顯係事後飾卸刑責辯詞，不足採信。被告壬○○、丙○○、甲○○、巫秋標等四人共同擄人勒贖之犯
      行，堪予認定。
（三）被告壬○○、甲○○、丙○○三人擄人勒贖後，進而與在
      逃之巫秋標，盜取2瓶各1500西西保特瓶柴油，並放火故
      意殺被害人事實：
    1.關於此部分事實，被告丙○○先於偵查中供述：到歸仁鄉
      的工寮時，伊有見到巫秋標及甲○○撿乾樹葉放在車上（
      指乙○○三菱汽車，李旻遭綁架於車內），伊以為是要
      嚇他（指李旻），就拿柴油倒在前座，伊本來要開車後
      門但打不開，所以就從車子左前座拿一片樹葉點燃，當時
      伊與李旻說話，伊告訴李旻說他的家人都不配合，李
      旻說不會啦、不會啦，正說話的時候樹葉灰燼掉落引起
      氣爆，伊嚇了一大跳往後退，伊跟甲○○及巫秋標講說著
      火了，然後三人就將車開走了等語在卷（見偵查卷(一)第
      204頁反面），雖承認燒死被害人，然辯稱：是失手，並
      非故意點火等語，但甲○○於警詢時已明白供述：「：：
      ：伊與巫秋標及丙○○為了不留下證據，所以研商之後，
      決定以火燒的方式將李旻及車子一塊燒掉，壬○○也同
      意這麼做，所以就由丙○○去阿蓮鄉高鐵工地用大瓶保特
      瓶1500西西二瓶，裝取怪手用的柴油後，再前往阿公店溪
      水庫旁與伊和巫秋標會合，之後就由丙○○駕車在前帶路
      ，準備找一處偏僻處所將李旻人及車燒掉，大約在14
      時許終於找到歸仁鄉○○路一處工寮旁邊有一條排水溝，
      且四下無人，伊等認為該處很偏僻，於是，伊就將車停好
      ，並和巫秋標下車，留下李旻坐在車內右後側，當時李
      旻還未死亡；他還有說：『老大，老大，我爸爸錢有沒
      有拿給你們，你們現在要做什麼？』因此伊確定當時李
      旻還活著，要將李旻燒死前，巫秋標有拿膠帶封住李
      旻的嘴，並以該車右前座安全帶扣到後座的安全帶扣環，
      並以右後座安全帶纏繞李旻後，再扣到後座的另一邊扣
      環，在綑綁時，巫秋標有拿柺杖鎖打李旻的左大腿及身
      體左側，所以李旻都沒有反抗，然後，丙○○就從駕駛
      座進入該車並將二瓶柴油全部潑灑在車內，且為了順利燃
      燒，其等三人還將車旁竹葉放進車內，當時丙○○在潑柴
      油時，伊正在撿竹葉放在右前座的腳踏墊，一切就緒後，
      即由丙○○手持打火機從駕駛座處點火燃燒，車內確定燒
      起來之後，就由伊駕駛侑嘉公司的上開車輛，丙○○坐在
      右前座，巫秋標坐在後座，三人立即離開現場。」等情（
      見警卷(一)第42頁、45頁正反面），不但供述細節明確，且
      所供之情節與事實皆相符合（詳如後述），又帶同警方人
      員尋獲被害人之郵局提款卡、公事包、文件及客戶資料，
      顯示被告甲○○為警查獲時，真心自白案情，有很高的可
      信度。
    2.被害人李旻係在車內遭以樹葉、竹葉及以所竊取柴油點
      火燃燒致死之事實：
    (1)被害人李旻死亡原因，經法務部法醫研究所鑑定結果認
      ：「死者身分之確認，經由DNA比對，與死者為李旻
      並不違背（送驗死者李旻肌肉組織、血塊與其父乙○○
      血液及其母李杜玉治血液比對結果，不排除死者為乙○○
      及李杜玉治夫婦親生子女之可能，其親子關係機率預估為
      99.99999％，是死者是被害人『李旻』，在科學上已經
      可以確定無誤）。由死者毒化學檢查結果發現血液中之
      一氧化碳濃度高達84．0％，此表示死者死亡時尚有呼吸
      存在，加上死者外表呈嚴重之灼傷，故死者之死亡應考慮
      於高溫燃燒時造成死亡。死者支氣管內煙塵堆積並不嚴
      重，但其身體之灼傷程度非常嚴重，需考慮死者之致死因
      素為『快速且大之火災』所造成，故死者之死因為燒死。
      由死者之姿態（臉部有膠布覆蓋）看來，需考慮死者當時
      身體受有外力所限制之情形而未能脫離車廂，活活燒死車
      內，故其死亡為他殺。鑑定結果：死因為：一氧化碳中毒
      、火燒傷、綁架撕票。死亡方式：他殺。」有該所91法醫
      所鑑字第0287號鑑定書可憑（見臺灣臺南地方法院檢察署
      91年度相字第249號卷第331至338頁，本卷下稱相驗卷）
      ，足證被害人李旻係在尚生存時，身體遭到限制，在車
      箱內，為快速且大的火災所焚燒致死。
    (2)經警採取現場被害人屍體上、屍體下、車前座、車後座之
      殘餘物，送請內政部警政署刑事警察局鑑定結果認：「車
      後座及屍體下殘餘物，檢出微量汽油及柴油成分；車前座
      殘餘物檢出微量柴油成分；屍體上殘餘物未檢出縱火劑成
      分。」有該局91年5月1日刑鑑字第0910038468號鑑驗通知
      書可參（見本院91年度上重訴字第1267號卷(一)第203頁，
      本卷下稱上重訴卷(一)）。顯然支持上開死亡原因鑑定所描
      述之「快速且大之火災」現象，又車前座、後座及屍體下
      殘餘物均有柴油成分，可見被告丙○○、甲○○所陳述之
      以柴油點燃大火屬實。至於車後座及屍體下殘餘物之微量
      汽油成分，並無證據證明係被告所潑灑，應是該車之汽油
      ，較為合理，而不影響被告犯罪之成立。
    (3)證人即臺南縣政府消防局火調課人員辛○○及陳贗允於本
      院前審證稱：死者屍體所壓著的地方有樹葉、竹葉燒焦，
      被壓著的部分有燒過，但是外形看得出是樹葉；證人即現
      場處理警員戊○○於本院前審亦證稱：我到現場，一眼看
      到就可以知道是樹葉、竹葉，有部分還沒有完全燃燒，在
      車子右後方，有一片竹林，一般竹葉掉下來，應該是平的
      ，我查看附近的結果，發現附近的竹葉有被動過的跡象，
      可能是附近的竹葉（見上重訴卷(一)第190、191頁），辛○○又於本院審理時證述：「（審判長問：你們到現場，現
      場是否有被破壞？）沒有發現被破壞的情形。」、「（
      審判長問：你們現場是否一眼就看出來火災有竹葉？）是
      法醫搬動屍體，在屍體下發現的，我有看到。」、「（審
      判長問：是否一看就是竹葉或是需鑑定？）外觀一看就知
      道是竹葉。」; 陳膺允又於本院審理時證述：「（審判長
      問：你們現場是否一眼就看出來火災有竹葉？）當時看不
      出來，可以燒得東西都燒了，檢察官及法醫到現場搬動屍
      體的時候在屍體的下方發現沒有被燒掉的竹葉。」等情（
      見本院94年 3月10日審判筆錄第14、17頁），並有竹葉燒
      焦物照片一張在卷可稽 (見偵查卷(一)第183頁)。台南縣消
      防局於火災現場勘查，作成火災原因調查報告結果認：「
      火災原因研判：YW－1995號自小客車內死者陳屍於後座，
      經法醫現場勘驗，發現死者口部遭膠帶捆綁（照片六），
      有殺人屍焚之嫌，另死者移出車外後，火災調查人員於屍
      體下方，發現一些竹葉燒焦物（照片七），據工寮的屋主
      表示，火災之前幾個小時，曾到工寮巡視，並未發現該輛
      自小客車，由此研判，竹葉並非一旁的竹林長時間自然飄
      落，而是就地取材以引起火災之助燃物。結論：起火處：
      車號YW－1995號自小客車。起火原因：人為因素引起火災
      的可能性較大。」有該局火災原因調查報告書可按（見偵
      查卷(一)第174至177頁）。由此足堪確定被告丙○○及甲○○所供以「竹葉及樹葉」助燃，應屬事實。
    (4)被告丙○○雖又質疑「李旻有無被綑住雙手雙腳，因僅
      記載口部遭膠帶綑綁，可見手腳無被綑綁，李旻在死亡
      前被重傷害昏迷垂亡之可能性，身上覆蓋有車內裝潢之石
      棉纖維板之內容有錯判，右腳燬掉落在地板上是否真實，
      頸部後側有打結之痕跡是否明確？又人身被焚燒時頸部部
      位是否自然呈現出打結的痕跡？人被燒時身體穿衣服、內
      衣是否能造成兩公分之疑似勒痕，被燒前即被其他原因方
      式造成頸部打結及2分分寬之勒痕，熱效應骨折及碳化而
      骨折有無可能是在焚燒前因其他原因或遭受異物打擊致使
      出現熱效應的明顯骨折，火燒僅使屍體呈碳化現象，很難
      有骨折，依甲○○供稱在前往阿公店溪水庫其駕駛三菱汽
      車載李旻途中，巫秋標曾以汽車杖鎖毆擊李旻，恰
      為頸部左邊部位；何以咽喉處煙塵堆積，氣道內無煙塵堆
      積，氣道接近支氣管兩側有煙塵堆積，是否表示李旻當
      時已無力呼吸。」等情，然經本院將前開質疑諸點，函請
      法務部法醫研究所查明，據其函覆稱：「本所原鑑定人研
      判意見如下：1.被害人有否被捆住雙手雙腳？答：4肢均
      已燒毀，無法判斷。2.是否有被重傷害昏迷垂亡之可能性
      ？答：無重大傷害留存可能性較低。3.身上是否覆蓋有車
      內裝潢之石綿纖維？答：有。4.右腳是否會因燒毀而掉落
      地上？答：是。5.頸部打結是否明確？答：是。6.人身被
      焚燒時是否會自然出現打結的痕跡？答：不會，須有組織
      反應才可能造成打結的痕跡證據。7.人被燒時身體所穿之
      衣服、內衣是否能造成2公分之勒痕？答：有可能，但須
      靠衣服之形態及穿著方式而定。8.被燒前有無可能是在焚
      燒前因其他原因方式造成頸部打結及2公分勒痕？答：有
      可能。9.熱效應骨折及碳化而骨折有無可能是在焚燒前因
      其他原因或遭受異物打擊致使出現熱效應明顯骨折？答：
      有可能。10.火燒屍體呈碳化是否會造成骨折？答：是。11.
      何以咽喉處煙塵堆積，氣道內無煙塵堆積，氣道接近支氣
      管內兩側有煙塵堆積，是否表示李旻當時已無力呼吸？
      答：否，反而表示死者有用力呼吸。12.勘驗時現場有無看
      見其他現場跡證？答：無」等語，有該所93年9月14日法
      醫理字第0930002746號函附本審卷可稽。上開可以判定部
      分，核與被害人因被焚車活活被燒死之情節相符，雖有部
      分因焚燒關係，致無法判定，因尚有其他跡證可以審認，
      故此部分，尚不足為被告有利之認定。
    (5)被告丙○○雖又質疑「看不見安全帶殘跡存在，憑何認定
      以安全帶綑綁李旼雙手腳，長度是否足夠綑綁雙手腳，
      以確定其是否無法脫逃，後座僅有一個扣環，亦無法可供
      2個安全帶扣住」云云。經本院向匯豐汽車股份有限公司
      嘉南區域部函查結果，據其函覆稱：本公司於94年1月7日
      派員勘查與車號YW－1995同型自小客車安全帶配備，勘查
      後狀況如下，1.A～B80cm。2.身高164cm體重70kg坐在座
      位拉出扣好的長度：A～B175cm。3.總拉長長度：223cm等
      語，有該公司九十四年一月七日函在卷可稽，是依其總拉
      長長度達223公分，足夠綑綁被害人雙手腳，要無疑義。
      前揭被告甲○○所供，與事實並不違背。
    (6)被告丙○○又質疑「車窗被燒時是處於開窗或關窗的狀態
      ，是要比對模擬作案的錄影帶，可以證明筆錄當時撥油與
      點火是不實在。」云云。然據本院法官勘驗被害人三菱汽
      車，並囑託匯豐汽車股份有限公司嘉南區域部派員在被害
      人汽車所置放之現場即台南縣警察局歸仁分局歸南派出所
      旁空地會同鑑定結果，其函覆稱：「經12月3日利用相同
      車型拆解後比對該升降機固定座旋轉角度與事故車之旋轉
      角度研判事故車之車窗是否為開啟狀態，詳細比對情形如
      下說明1.依事故車輛之右後門車窗固定座旋轉角度及相對
      位置與現行車固定座旋轉角度研判右後窗應關閉狀態。2.
      因事故車輛左後窗固定座已全部燒毀分散，致無法判定車
      窗是否為開啟或關閉。3.依事故車與現行車升降機主軸旋
      轉角度及相對位置做比較，該車右前車窗應為開啟狀態（
      約3分之2）。4.依事故車與現行車升降機主軸旋轉角度相
      對位置做比較，該車左前窗應為開啟狀態（約3分之2）。
      」有該公司93年12月 8日函附本審卷可憑，除左後窗燒毀
      不明，右後窗為關閉狀態外，其他車窗均是開啟約3分之2
      ，被告自仍得自開啟之車窗伸入其內丟竹葉及點火，甚為
      明灼。
    3.被告丙○○辯稱：拿樹葉點火原意是要嚇李旻云云，然
      衡諸常情，該車內既已舖滿乾樹葉，且已經潑灑柴油，雖
      李旻遭矇住雙眼，但經由嗅覺，已足夠達到嚇唬李旻
      之目的，況李旻既在被告掌控之中，已失自由，毫無抵
      抗能力，大可以其他方法嚇唬，根本不需要實際靠近柴油
      ，再點燃樹葉，丙○○顯係故意燒死李旻，洵堪認定。
      此外，參酌內政部警政署刑事警察局91年3月1日刑醫字第
      09100399 64號鑑定書之結論：「本案由ＳＴＲ型別測試
      結果，不排除死者為乙○○及李杜玉治夫婦親生子女之可
      能，其親子關係機率預估為百分之99.999」（見警卷(一)第
      101頁），以及死者李旻死因為「一氧化碳中毒、火燒
      傷」他殺死亡，亦有相驗屍體證明書、勘驗筆錄、法務部
      法醫研究所（91）法醫所鑑字第0287號鑑定書、解剖錄影
      帶及照片附卷足憑（見相驗卷第23至31頁、310至328頁、
      330至339 頁），是被害人李旻遭被告丙○○及甲○○
      、巫秋標3人活活放火燒死，則堪認定，所辯只是要嚇嚇
      被害人，核與常情不合，不足採信。
    4.經本院於95年10月28日勘驗模擬錄影帶結果：其內有(1)刑
      警問丙○○你坐哪裡，丙○○很小聲說開一輛車在後面，
      有一位刑警說丙○○說他坐嘉年華那一台車，另一位刑警
      說他駕駛另一部小客車停在後面。(2)甲○○從車後往前走
      ，刑警問有幾個人拿樹葉，甲○○小聲說3個人都有，他
      就走到前面拿樹葉，然後丙○○在車後旁邊說我真的沒有
      拿（樹葉），刑警（張巡官）問甲○○，丙○○是否有拿
      樹葉，甲○○說有，丙○○說我沒有，刑警大聲的對丙○○說，甲○○說你有，你就快點拿樹葉，丙○○接著說我
      確實沒有。(3)甲○○放樹葉時右前座車門是關著，車窗是
      開著，甲○○把樹葉放進車內，甲○○說樹葉放前座。(4)
      刑警問汽油（應為柴油）是誰潑的，丙○○說是我潑的，
      刑警有說不用轉，做動作就好，丙○○就拿一般小瓶的礦
      泉水伸進駕駛座的車窗內搖動礦泉水瓶（車窗是開著），
      後面沒有潑，只潑一瓶，另一瓶放在車邊燒掉了，丙○○
      說「我是拿小瓶的，巫秋標說他家裡的人不配合，當時他
      （被害人）還會講話」，丙○○拿一片樹葉、打火機從左
      前座窗戶伸進去警察叫他作動作不要點火。(5)丙○○點燃
      樹葉，向被害人說「你家裡的人不配合」，而且向警察說
      「我的頭沒有伸進車內」，樹葉燒到快完了就掉下去，起
      火後我不敢看，丙○○說點火時甲○○與巫秋標都在站後
      面，他們還不知道，起火時我嚇一跳，我有向後看，我就
      走到我的車子的那邊，丙○○說與被害人講話，被害人有
      回答我「麥啦、麥啦」（台語），女刑警問被害人嘴巴嗚
      被害人嘴巴封住但還能聽得到聲音。」等情，核與被告丙○○、甲○○前揭所供，尚屬符合。
    5.至被告甲○○、丙○○於原審及本院前後審翻異前詞，改
      稱：「當時是巫秋標點火燒死李旻，其等二人則站在轉
      角下坡處，與巫秋標及李旻有一段距離，巫秋標說要一
      個人去放走李旻，叫其等二人等一下，其等根本不知道
      巫秋標要燒死李旻，至於之前在警詢及偵查中所說的話
      ，都是警察自己寫的或遭誤導而說的，其等這樣說並非出
      自本意」；於本院審理時，甲○○證稱：「（審判長問：
      甲○○你在警訊筆錄中提到壬○○應該知道要燒死被害人
      ？）我是說壬○○應該知道殺被害人的事情，我是猜測的
      ，我是依照警訊筆錄當秘密證人的身分指證的。」丙○○
      證稱：「他說被害人的家屬可能報警，要我們趕快放人。
      」云云。按被告以外之人於偵查中向檢察官所為之陳述，
      除顯有不可信之情況外，得為證據；又按被告以外之人於
      檢察事務官、司法警察官或司法警察調查中所為之陳述，
      與審判中不符時，其先前之陳述具有較可信之特別情況，
      且為證明犯罪事實存否所必要者，得為證據，同法第159
      條之1第2項、第159條之2分別定有明文。然衡諸常情，若
      非親身經驗，否則在隔離訊問及禁見下，被告丙○○及甲○○焉能對李旻被縱火燒死之情節描述鉅細靡遺且大同
      小異？甚且，倘如其等二人所辯，則為何丙○○需要去高
      鐵工地怪手竊取柴油？又為何其等三人不按照原先計畫在
      屏東放人，而需另外找尋僻靜處所？且在警詢時及偵查中
      該二人供述時，均能對李旻在放竹葉及潑汽油時所講述
      之言語，描述詳盡？足見其二人在審判時所為上開辯解，
      實均僅係因巫秋標一人在逃，而將全部殺人刑責推諉予巫
      秋標，二人所辯，純係事後卸責之詞，均不足採信。況被
      告等人除在台南市綁架被害人外，活動地點均在高雄縣及
      屏東縣，從未在台南縣活動（見附圖），被告等人在停止
      勒贖後，先到高雄縣路竹鄉商議如何處置被害人，再到高
      雄縣之阿公店水庫集合，北上台南縣歸仁鄉工寮燒死被害
      人（詳如後述），若真要釋放被害人，為何如此奔波？將
      被害人載往與被告等人無地緣關係的台南縣歸仁鄉，又停
      留1小時，不繼續勒贖、不放人，只準備柴油及竹葉等物
      ，甚且點火燃燒，謂為嚇嚇被害人，與情理不合，被告等
      人應無釋放被害人之意，而有奪取被害人性命之故意，甚
      為明顯。再看被告丙○○、甲○○之警詢筆錄於91年3 月
      25日及同月27日製作，而上開消防局之火災原因調查報告
      書於91年4月4日送達檢察署（見偵查卷(一)第173頁），法
      醫研究所之死因鑑定書則於91年4月22日送達檢察官（見
      相驗卷第330頁），刑事警察局之柴油鑑驗通知書於91 年
      5月1日完成（見上重訴卷(一)第203頁），可見丙○○、甲○○為警詢時，案情之細節尚未確定，若非親身經歷之人
      ，不可能所述之警訊筆錄案情與嗣後之鑑定結果均相符合
      。故丙○○、甲○○先前之陳述具有較可信之特別情況，
      且為證明犯罪事實存否所必要者，自得為證據。
    6.被告丙○○又辯稱：警詢筆錄之錄音帶內容記載時刻是否
      與警詢錄音內容時間長短是否符合一致，倘若二者不相符
      合，則筆錄即非依照法令規定之下合法製作，應無證據能
      力；又請以錄影帶與錄音帶比照所做的筆錄，當時問 8個
      小時，筆錄內容約 3個小時就夠了，其他時間伊有被刑求
      及誤導利誘，伊在警局講的不實在，是被逼迫的，檢察官
      問伊的話伊是按照警詢時講的，檢察官沒說不承認要禁見
      ，不過我在看守所有聽到說翻供會被一直禁見，又91年 3
      月25日伊有帶警去蒐證，是晚上 8點回來，警詢筆錄在夜
      間偵訊，我沒有同意警方夜間偵訊，也不是我的自由意識
      ，不應採為證據；被告甲○○則辯稱：91年 3月25日蒐證
      回來是夜間訊問，警察說要再做 1份筆錄，也沒有徵求伊
      同意，筆錄上是警察他自己寫的，寫同意，錄音帶可證事
      實是否這樣，91年 8月14日在原審到更一審伊講的都不實
      在，我現在講的才是實在的；壬○○辯稱：伊有被矇眼刑
      求各云云。惟按訊問被告，除有急迫情況且經記明筆錄者
      外，應全程連續錄音；必要時，並應全程連續錄影；又筆
      錄內所載之被告陳述與錄音或錄影之內容不符者，除有急
      迫情況且經記明筆錄而未錄音、錄影之情形外，其不符之
      部分，不得作為證據，刑事訴訟法第100條之1第1項、第2
      項分別定有明文。同法第100條之2雖有準用同法第100 條
      之1第1項之規定，即司法警察（官）詢問犯罪嫌疑人，除
      有急迫情況且經記明筆錄者外，亦應全程連續錄音；必要
      時，並應全程連續錄影。然考其立法目的，在於建立詢問
      筆錄之公信力，並擔保詢問程序之合法正當；亦即在於擔
      保犯罪嫌疑人對於詢問之陳述，係出於自由意思及筆錄所
      載內容與其陳述相符。故司法警察（官）詢問犯罪嫌疑人
      如違背上開規定，其所取得之供述筆錄，究竟有無證據能
      力，即應審酌司法警察（官）違背該法定程序之主觀意圖
      、客觀情節、侵害犯罪嫌疑人權益之輕重、對犯罪嫌疑人
      在訴訟上防禦不利益之程度等具體情節認定之。而如犯罪
      嫌疑人之陳述係屬自白，同法第156條第1項已特別規定「
      被告之自白，非出於強暴、脅迫、利誘、詐欺、違法羈押
      或其他不正之方法，且與事實相符者，得為證據」，則被
      告在警詢之自白如係出於自由意思而非不正之方法，且其
      自白之陳述與事實相符，縱令司法警察（官）對其詢問時
      未經全程連續錄音或錄影，致詢問程序不無瑕疵，仍難謂
      其於警詢自白之筆錄無證據能力（最高法院92年台上字第
      2874號判決可資參照）。被告丙○○、甲○○91年 3月25
      日及27日警詢筆錄中關於彼等撿樹葉、倒柴油及點燃等情
      ，經本院前審勘驗部分警詢錄音帶結果，與警詢筆錄之內
      容並無不合，警員與被告二人語氣均平和等情，有本院92
      年 3月20日、4月8日勘驗筆錄可稽（見本院91年度上重訴
      字第1267號卷(二)第64至69頁、第91至97頁，本卷下稱上重
      訴卷(二)），證人即詢問之警員阮新智、林芳正、丁○○亦
      在本院前審證稱：被告丙○○及甲○○之警詢筆錄係在其
      自由意志下所供述等情（見上重訴卷(一)第193、246、247
      頁)，即被告甲○○、丙○○、壬○○迭於偵查中及檢察
      官聲請羈押，原審法官訊問時均坦承：警詢實在，均是基
      於自由意識所講，警詢時並無對我們做任何不法行為，我
      們都是按照自己之意思而為陳述等語詳實 (見偵查卷(一)第
      121頁反面、123頁，151頁反面、152頁、臺灣臺南地方法
      院91年度聲羈字第112號卷第4頁），且丙○○、甲○○二
      人於本院上重訴審勘驗警詢筆錄時，均表示不用再勘驗 (
      見本院上重訴卷(二)第64、117頁)，是該筆錄均係被告自由
      意思所為陳述；又甲○○之夜間詢問部分，業經警員在警
      詢筆錄記載，甲○○同意接受詢問，並由甲○○在該處簽
      名等情無訛（見警卷(一)第38頁）。而丙○○所述檢察官問
      伊的話伊是按照警詢時講的，檢察官沒說不承認要禁見，
      不過我在看守所有聽到說翻供會被一直禁見云云，純係其
      主觀意思，況檢察官亦未說不承認要禁見等語，是故其於
      偵查中之陳述，仍屬其任意性之陳述。至錄影帶部分，雖
      經本院勘驗並無影像，惟據證人即偵查員庚○○證述：「
      （審判長問：上次在法院勘驗偵訊錄影帶，是否由你到場
      協助？）是的。」、「（審判長問：錄影帶為何當時會有
      沒有影像的情形？）我不清楚。」、「（審判長問：操作
      的過程，錄影帶原先是否有錄影？）原先應該有錄，後來
      可能是消磁或是外力的破壞造成。」、「（審判長問：你
      是否有看到外力破壞的跡象？）看不出來，因一般消磁，
      有磁性的東西代過，影像就看不出來了。」等語（本院94
      年3月10日審判筆錄第23、24頁）。再由丙○○之91年3月
      25日警詢筆錄係自當日15時起至23時15分止，證人阮新智
      證述丙○○筆錄當時我們組長一起做，是他自己說的，當
      時問蠻久的（見本院上重訴卷(一)第192頁)，丙○○亦供稱
      在做警詢筆錄之前警員就已經與我們溝通過了，溝過之後
      再作筆錄等語（見本院上重訴卷(二)第192頁），故詢問時
      間較長，而製作筆錄之頁數不多，尚不足認定被告於警詢
      之陳述即非任意性自白，復參以前述被告多次供述，警詢
      筆錄實在，亦未為刑求或夜間詢問之辯詞等情，尚難僅以
      對被告之詢問未全程連續錄音或錄影無影像之事實，遽行
      否定被告警詢自白之證據能力。又司法警察官或司法警察
      詢問犯罪嫌疑人，不得於夜間行之。但有左列情形之一者
      ，不在此限︰一經受詢問人明示同意者。二於夜間經拘提
      或逮捕到場而查驗其人有無錯誤者。三檢察官或法官許可
      者。四有急迫之情形者。又違背第93條之1第2項、第100
      條之3第1項之規定，所取得被告或犯罪嫌疑人之自白及其
      他不利之陳述，不得作為證據。但經證明其違背非出於惡
      意，且該自白或陳述係出於自由意志者，不在此限。刑事
      訴訟法第100條之3第1項、第158條之2第1項定有明文。被
      告丙○○之91年3月25日警詢筆錄係自15時開始詢問，迄
      至23時15分止，有警詢筆錄可稽，顯係接續詢問，縱如被
      告丙○○所言係外出查證，回來已下午8時才開始詢問，
      然依當時情況，其詢問係因緝獲未久又因外出查證，縱有
      違背亦非出於惡意，且該自白或陳述係出於自由意志者，
      自仍得採為證據。被告嗣後翻異前詞，否認其警詢自白之
      任意性，核屬卸責之詞，不足採信。足認被告丙○○、甲○○之警詢筆錄，有證據能力。是被告丙○○、甲○○所
      辯：之前在警訊及偵查中所說的話，都是警察自己寫的或
      遭誤導而說的，其等這樣說並非出自本意等情，不功自破
      ，自不足採。
    7.被告甲○○辯辯：是依我犯的過程我一一的說出，警員說
      我這樣無法作秘密證人的條件，要我說我們三人共同謀議
      殺人，在命案的現場是我們三人也在現場，這樣才可以作
      為指證他們兩人的證據，才可以達成秘密證人的條件，我
      被抓到三點半出發前確實有作一份筆錄，為何在檢察官起
      訴時沒有呈上去云云。惟據證人丁○○於本院證述：「（
      審判長問：你們中午抓到被告是否有與被告談條件，要與
      他作污點證人？）沒有。」、「（審判長問：你是否有利
      誘被告，要被告指證其他人員，他就可以減刑或當污點證
      人？）沒有。」（本院94年 3月10日審判筆錄第21頁）、
      (審判長問：12點半到3點半出發前除了製作筆錄之外，是
      否有另做一份供述資料？)沒有。」等語（本院94年3月10
      日審判筆錄第22頁），被告此部分所辯，復無其他証據証
      明，不足為其有利之認定。
    8.被告壬○○辯稱：「對被告丙○○、甲○○、巫秋標要放
      火燒燬人車一事，並不知情」等語，雖丙○○於警詢及偵
      查中供述：壬○○不知情，也不在場等語（見警卷(一)第23
      頁反面、偵查卷(一)第 204頁），甲○○於偵查中也改稱：
      「（你們要放火燒死李旻，有無向壬○○提起此事？）
      都由丙○○與壬○○聯絡，我不清楚。」「（你警詢中有
      說要放火燒李旻人車時，壬○○也都知情？）我意思是
      認為壬○○他應該知道。」（見偵查卷(一)第 203頁），但
      參酌被告壬○○所持行動電話號碼000000000 0號從91年2
      月21日17時 3分39秒起，同年月22日22時27分15秒止，其
      發話及受話地點多在高雄市苓雅區○○○路148之42 號之
      基地台附近游移乙情觀之 (見偵查卷(一)第266頁)，被告壬○○自承其所扮演角色為監視李旻家屬，並未與其等三
      人在一起等語，雖是事實，但被告壬○○本是主謀，掌控
      全局，與被害人李旻又是多年鄰居，若留在現場，恐遭
      被害人李旻認出，壬○○留在高雄市，旨在監視被害人
      家屬的行動，顯非單純的不在現場，而是另有更重要的任
      務，發號司令，指示其餘被告的行動，或監視被害人家屬
      的舉動，而防止被害人李旻認出壬○○，是壬○○最在
      意之事，但是被害人李旻早於前一日 (21日)下午6時15
      分許，就認出壬○○係主謀之人，因為被害人李旻於21
      日下午6時15分許打電話給其女友戴國馨時，提及他要去
      恆春辦事情，要跟朋友去辦一件很重要的事，會晚一點回
      去等情（見相驗卷第6頁反面、偵查卷(一)第85頁通聯紀錄
      表），此情，據丙○○於原審供稱：當時巫秋標叫被害人
      說要去遠方辦事情，結果被害人在電話中說要去恆春等語
      （見原審卷第71頁），顯見李旻係自發性陳述，事實上
      以當時被害人李旻已經失去自由，所以如此說，應是「
      暗示」遭壬○○所控制，因為壬○○曾在被害人李旻隔
      壁經營恆春國際企業有限公司，此為壬○○所承認，也有
      經濟部公司基本資料查詢表可稽（見偵查卷(一)第246頁)，
      被告與被害人又從未到實際的恆春鎮，最合理的解釋是被
      害人李旻當時已知壬○○為共犯，此已陷壬○○於最不
      利的狀況。被告甲○○於警詢時亦供稱：「被害人李旻
      最後一通電話是12點多打的，丙○○先說要撕票的，我說
      不然放他回去，丙○○說不行，再繼續說，然後三人的意
      見就都一樣（撕票），他們不同意我這麼講，放走如果破
      案，我們同樣，因此才同意作掉（被害人），那時候說要
      用燒的，在車子裡面。」「（用燒的，不要留證據？那時
      候有無告訴壬○○？）壬○○知道。」「（他也知道？）
      他知道」等情，有本院前審92年4月8日勘驗筆錄可憑（見
      上重訴卷(二)第94、95頁），明確證實壬○○知道要燒死被
      害人李旻，事實上丙○○負責與壬○○聯絡，居於現場
      指揮地位，由其事前與壬○○前後電話聯絡，再取柴油、
      潑洒及點火的行為看來（詳如後述），丙○○涉案較甲○○為深，情理上為推卸自己點火的責任，供述自己與壬○○電話聯絡內容，沒講到要火焚被害人等情，也就不足為
      奇，但是由現場被害人遭火焚狀況及丙○○、壬○○間之
      電話聯絡情形，已足認定壬○○掌控焚燒被害人情事（詳
      如附表）。
    9.又被告壬○○所辯稱：21日晚上23時至24時，打電話予丙○○，約在屏東縣鹽埔鄉見面，曾告訴丙○○說被害人住
      處好像有警察，我叫他們取消行動，但是丙○○不聽，並
      說他們會處理，我就回家了等詞（見警卷(一)第33頁反面）
      ，惟被告丙○○於警詢時僅供稱：「當天（21日）晚上很
      晚了，壬○○打電話給我，問我在那裏，他要來找我，我
      就跟他說我在鹽埔鄉久愛村等他，我們見面以後，他就告
      訴我李旻高雄市○○○路81號之家裏已聚集很多人，那
      時候我告訴他真的不知怎麼辦，可是他沒有表示意見，講
      完以後他就離開了。」（見警卷(一)第12、17頁），並未提
      及壬○○有說要取消勒贖行動等語，按取消勒贖行動如此
      重大之事，若是事實，對丙○○也是有利事證，然丙○○
      不僅隻字未提，甚而明確供稱被告壬○○當時並未表示任
      何意見，足見壬○○前揭辯詞並非實情。再觀第二天（22
      日），巫秋標方面，在上午 9時17分就開始向被害人家屬
      打電話勒贖，甲○○在當天上午 9時43分分別各打一通電
      話給丙○○、及壬○○二人，壬○○在當天上午10時11分
      也打電話給丙○○，丙○○於10時13分再打電話聯絡壬○○（見附表及偵查卷(一)第269、258、266、263頁之通聯紀
      錄表），甚至丙○○、巫秋標兩人當天上午10時許也回高
      雄市與壬○○會合，業據丙○○、甲○○分別所供明（見
      警卷(一)第13頁、第41頁反面），巫秋標等人於當天（22日
      ）上午10時38分至上午10時53分之間，在高雄市打三通電
      話向被害人家屬勒贖（見詳見附表），顯然壬○○在22上
      午仍繼續勒贖被害人家屬，掌控全局，所謂在21日夜間叫
      丙○○放棄勒贖，與22日繼續勒贖之事實不符，反而甲○○於警詢所供：21日晚上，壬○○也來到該芒果園工寮，
      壬○○向我們三人說辛苦了等情（見警卷(一)第40頁反面）
      ，符合次日（22日）上午所發生的勒贖事實經過，可以採
      信。丙○○於22日上午11時 5分打電話給甲○○，告訴甲○○說可能拿不到錢了等情，甲○○亦於上午11時13分打
      電話給丙○○（見偵查卷(一)第263頁、264頁通聯紀錄），
      甲○○於警詢時亦供承此事（見警卷(一)第41頁反面），只
      是甲○○將電話聯絡時間誤記為上午10時45分，丙○○、
      巫秋標與甲○○並在高雄第一科技大學會合，此為丙○○
      與甲○○於警訊時供承無誤（見警卷(一)第13頁、41頁反面
      ），既然丙○○、巫秋標都離開高雄市，可見彼等對勒贖
      已不報希望，應是事實，隨後丙○○駕駛福特汽車，甲○○駕駛三菱汽車載巫秋標及被害人前往阿公店水庫，甲○○於警詢供稱：當時被害人要求再打電話給他爸爸，我們
      讓他撥了三通，他爸爸電話中說無法籌出這筆錢，巫秋標
      最後在電話中向他爸爸說錢拿不到你就準備辦後事等情（
      見警卷(一)第41頁反面），經查證22日上午11時25分至12時
      33分，確有三通電話打向被害人家屬（見附表，偵查卷(一)
      第85、269頁通聯紀錄表)，通話地點確在高雄縣燕巢鄉附
      近，可見甲○○此部分供述可信（從此被告未再向被害人
      家屬勒贖）。但是甲○○於22日上午12時45分打電話給壬○○（仍在高雄市），通話時間長達63秒（見附表及偵查
      卷(一)第258頁通聯紀錄)，以其時間相近及甲○○與被害人
      同車，顯係甲○○向壬○○報告無法勒贖的情況（甲○○
      警詢時並未提及此通電話因為此通電話使其涉案更深），
      但甲○○仍明白供出：丙○○說不能任令被害人回去，所
      以三人同意共同將被害人殺害，經研商以火燒的方式將被
      害人及他的車燒掉，壬○○也同意這麼做，丙○○就先前
      往阿蓮鄉高鐵工地裝取怪手用的柴油兩瓶等詞（見警卷(一)
      第42頁），經查丙○○確於22日13時21分打電話給壬○○
      （通話時間22秒），基地台在高雄縣路竹鄉○○路附近（
      見附表及偵查卷(一)第89、264頁)，而當天12時45分到13時
      21分止，兩輛車上的被告間並無通話，顯係在高雄縣路竹
      鄉附近停車商議如何處置被害人，才有丙○○打電話向壬○○報告之必要，若是依原來被告約定放掉被害人，則丙○○大可直接放掉被害人即可，沒有必要再打電話給壬○○之理，甲○○因為在現場而得知丙○○與壬○○電話聯
      絡內容，也合乎情理及事實。丙○○也承認去竊取柴油 (
      見警卷(一)第14頁、偵查卷(一)第204頁反面)，而高雄縣阿蓮
      鄉、路竹鄉及岡山鎮○鄰○○路竹鄉往阿公店水庫（岡山
      鎮），與經過阿蓮鄉再到阿公店水庫，確實同方向（詳見
      附圖），可見甲○○警詢所供壬○○同意要燒死被害人等
      情屬實。丙○○與甲○○等人於22日14時許到達台南縣歸
      仁鄉之工寮之事實，已經丙○○與甲○○於警詢時承認在
      卷，就在丙○○快到上開工寮前，壬○○於13時45分打電
      話給丙○○ (通話時間27秒，見偵查卷(一)第266頁)，顯然
      對丙○○之去處有所掌控，而丙○○在工寮於點火燒死被
      害人後 (約當日下午3時許)，逃回高雄市時，在15時24分
      仍打電話予壬○○報告：「事情辦完了，叫壬○○過來」
      等情（通話時間10秒，見警卷(一)第42頁正反面甲○○筆錄
      、偵查卷(一)第89、264頁)，由此一連貫之電話聯絡及被告
      行為相互配合，甲○○警詢時所供壬○○同意火燒被害人
      及其自小客車，符合所有事證，並合乎情理，壬○○掌控
      全局，卻於警詢之初否認涉案，其供詞自是推卸責任，丙○○雖無法推卸責任，但是關於點火一事，仍避重就輕，
      連帶偏袒壬○○，也不足採。甲○○只負責執行，開車及
      看守被害人，在警詢時如實供述，並帶警方查扣被害人之
      證物，供詞自較可採，惟於偵查後又偏袒壬○○也是人之
      常情，但是不符合事證，不能相信。巫秋標等三人最後一
      次向被害人家屬以電話勒贖的時間是91年 2月22日中午12
      時 33分許（見偵查卷(一)第85、269頁之通聯紀錄）。至於
      91年 2月22日14時40分許，係被害人家屬打李旻的行動
      電話（見偵查卷(一)第269 頁之通聯紀錄），並非被告繼續
      向被害人家屬勒贖，併予敘明。而被害人李旻陳屍處之
      手錶停留於（下午）3點3分處，經警察局鑑識組長以仿勞
      力士手錶為焚燒試測，手錶點火燃燒起至停止運作，共歷
      時2分10秒，有該局測試報告及測試照片4紙可稽（見相驗
      卷第235至237頁），工寮主人陳齊亦證稱：當天下午 4時
      發現火災等情，可以合理推斷被害人李旻於當天（22日
      ）下午 3時許死亡。是從被告等人放棄向被害人家屬勒贖
      時起（12時33分許），到被害人李旻死亡之時（下午 3
      時許），其間長達 2個多小時，顯然並非因被害人家屬未
      能籌出款項，被告等人就因憤怒而立即殺害被害人，期間
      必然仍經過商議及聯絡被告甲○○於警詢時所供三人商議
      過程，坦承當時三人之意見一致（指撕票）等情（見上重
      訴卷(二)第91至97頁之勘驗筆錄），符合情理及事實，相當
      高的可信力，被告丙○○則一直否認有燒死被害人之意，
      辯稱：是不小心起火的等語，與現場顯示的事實均不符合
      ，其供述關於犯意部分之可信力較低。
    10.被告丙○○於91年2月22日13時21分打電話給被告壬○○
      ，通話時間為21秒（丙○○受話之基地台在高雄縣路竹鄉
      ○○路），壬○○隨後於當日13時45分打電話給丙○○（
      丙○○發話之基地台在高雄縣岡山鎮○○路），通話時間
      為27秒（見偵查卷(一)第89頁、90頁、266頁之通聯紀錄）
      ，此兩通電話均在被害人被帶到高雄縣歸仁鄉之工寮前（
      當天14時許），被告等人放棄勒贖後（當天12時33分許）
      ，而丙○○已供稱在停止勒贖被害人後，前往該工寮前，
      已經取得柴油，以丙○○當天（22日）13時21分起至14時
      止，一直變換所在之地點，丙○○於當天「13時20分許」
      （中止勒贖被害人家屬後）就先到高雄縣阿蓮鄉竊取柴油
      ，再與甲○○、巫秋標會合，合乎事理。丙○○對於現場
      三人（丙○○、甲○○及巫秋標）決定燒死被害人李旻
      如此重大事項，並且丙○○本人已準備好柴油等情，在與
      壬○○兩度通話中，竟然隻字未提，甚或隱瞞不告訴壬○○，顯然不合常理，被告等人中止勒贖後，先由甲○○打
      電話予壬○○（62秒），再由丙○○先打電話予壬○○（
      22秒），約30分鐘後，壬○○再打電話給丙○○（28秒）
      ，二次通話20餘秒，雖無通話內容之錄音直接證明其間通
      話內容是決議燒死被害人，但是其間被告丙○○、甲○○
      、巫秋標三人已決議殺被害人，丙○○與壬○○間之通話
      內容顯係決議殺被害人，尤其被告丙○○等人於當天14時
      許到達歸仁鄉之工寮，一直到當天15時許燒死被害人止，
      被告間均未通話，於被害人李旻死後不過20餘分鐘，當
      天15時24分，丙○○就打電話給壬○○報告，通話僅十秒
      ，就再無通話，顯然丙○○係在通知壬○○已將被害人燒
      死之事，壬○○亦早已知情，否則何必只通話10秒就結束
      ，若壬○○不知被害人已死亡，為何斷訊不管？壬○○辯
      稱我到丙○○家等他們三人回來後，：：：我問甲○○被
      害人呢？甲○○說說不定晚上新聞可以看得到，之後我的
      朋友打電話給我說我隔壁老李的兒子被人家焚屍，我才確
      定被害人已死亡，等情（見警卷(一)第34頁），可是被告甲○○警詢時僅稱：我們四個人分完錢就離去了（見警卷(一)
      第42頁反面），而被告壬○○於本院前審係供稱：我見到
      甲○○的第一句話是問他，那人呢？他（甲○○）回答說
      可能被煙燻死了，是標仔點火的等情（見上重訴卷(一)第
      117頁），可是被告甲○○於本院前審卻供稱：「壬○○
      有問我及丙○○，人現在怎麼樣，我沒有說，丙○○有說
      ，說是巫秋標不小心把人車都燒了」等情（見上重訴卷(一)
      第115、116頁），顯然壬○○與甲○○前後所述，並不一
      致，足見壬○○係在避就飾詞，甲○○從未告知壬○○關
      於被害人狀況，壬○○所以知道被害人已死亡，應是丙○○等人回高雄市○○○○道，當然不必在見面時又提及此
      事，壬○○辯稱事後甲○○告訴他被害人已死亡等語，不
      足採信。綜上所述，被告壬○○、甲○○及丙○○二人在
      擄人勒贖後，與巫秋標共同故意殺害被害人乙節，事證明
      確，彼等犯行堪以認定。
    11.被告等人於91年2月22日放棄勒贖後（約當天中午12時33
      分），即決議以焚車之方式殺害李旻，並推由丙○○至
      高雄縣阿蓮鄉高鐵工地竊取怪手用柴油等情，已如前述，
      則被告等人顯有盜取他人柴油以為己用之不法所有之意圖
      竊取他人之動產，是以其等竊盜犯行亦足認定。
（四）被告壬○○、甲○○、丙○○及在逃之巫秋標四人於擄取
      被害人後，強盜其身上財物，並由甲○○持被害人提款卡
      插入提款機之以不正方法由自動付款機中提領15000元事
      實，業據被告甲○○於警訊時及原審審理時供述：當時車
      開至高雄縣燕巢鄉○○路高鐵工地時，李旻當時眼睛被
      矇住，然後雙手雙腳都被綁住，沒有辦法反抗下，由巫秋
      標向李旻逼問金融卡密碼及聯絡家屬的電話，當時其等
      四人均在李旻旁邊，只是壬○○沒有出聲，後來伊載壬○○回去高雄時，伊就回去洗澡，並去拿丙○○的安全帽
      ，好去領取金融卡的錢，後來，車開到屏東市○○路高雄
      區中小企銀屏東分行，大約是17時許，用李旻提款卡共
      領取15000元，並在附近商店購買3套休閒服、香菸、檳榔
      、大瓶礦泉水及便當，共花費數千元（因之後4人朋分，
      每人各得3100元，此部分購買金額應係2600元），然後，
      開去吃宵夜之後，吃完就返回芒果園工寮與其他人會合，
      並讓大家換上休閒服，剩下的錢則與壬○○、丙○○、巫
      秋標朋分等語明確（見原審卷第74至75頁、警卷(一)第40頁
      反面、41頁正反面、42頁反面），核與被告丙○○所述：
      在前往高雄縣燕巢鄉第二現場時的途中，巫秋標怕李旻
      反抗，就用壬○○預先準備好的尼龍繩及膠帶綁住李旻
      雙手、雙腳及矇住他的雙眼，至於後來甲○○如何領取金
      融卡的錢，伊並不清楚，但是因為伊沒有錢，所以後來有
      跟甲○○拿三千元乙節（見偵查卷(一)122頁、138頁、警卷
      (一)16頁），互核相符，且李旻所有提款卡（卡號：0000
      0000000000號），業經甲○○於案發後帶領警員至屏東縣
      鹽埔鄉久愛村青豆幹電線桿編號第25支旁尋獲，有該卡扣
      案足憑，是被告壬○○、甲○○與丙○○及在逃之巫秋標
      在上開燕巢鄉○○路工地，以強暴方式將李旻綑綁，強
      取其財物，復默示合意由巫秋標脅迫李旻說出提款卡密
      碼，再推由甲○○去領錢後，均分予其等四人乙節，事證
      明確，被告壬○○、丙○○及甲○○於擄取被害人後，強
      盜其身上財物，並由甲○○持被害人提款卡插入提款機之
      以不正方法由自動付款機中提領15000 元犯行堪以認定。
      被告壬○○雖辯稱：伊要的是大錢，不是小錢，所以根本
      沒有參與強盜取財，且甲○○拿給他的3000元（應係3100
      元），伊根本不知道是李旻提款卡的錢，而以為是甲○○還伊的錢云云，然被告壬○○於巫秋標脅迫李旻說出
      提款卡密碼時在場，甚且於領取15000 元途中，還先搭載
      壬○○返回高雄乙節，業據被告甲○○於偵查中及原審審
      理時供述：巫秋標逼問出密碼之後，提領錢是由伊載壬○○回高雄市後，伊回家洗完澡，接到丙○○打電話來叫伊
      幫他帶手機的電池，然後伊拿走丙○○的黑色安全帽，以
      便提款時遮掩之用，後來再開回屏東市○○路過看見有提
      款機，伊就提領15000 元，而當時在燕巢工地，由巫秋標
      問出提款卡密碼時，其等四人均在場，只是壬○○沒有出
      聲等語明確(見警卷(一)第40頁反面、偵查卷(一)第121頁反面
      、122頁，原審卷第74至75頁)，且衡諸常情，被告甲○○
      既已失業多時，尤其在進行綁架行動期間，根本無其他收
      入來源，則壬○○在甲○○勒贖行動結束後即刻收到3100
      元，焉會誤認該錢來源係由正當管道取得？是被告壬○○
      此之所辯，純係事後空言卸責之詞，不足採信。
（五）另被告壬○○、甲○○、丙○○及在逃之巫秋標故意放火
      燒燬他人所有物及現無人所在之建築物事實，業據被告甲○○供述：「：：：當時錢拿不到，丙○○就說不能放李
      旻回去，放他回去大家就死路一條，所以伊也同意由伊
      與巫秋標、丙○○三人共同將李旻人車燒掉，然後丙○○就去高鐵工地拿柴油，並與伊及巫秋標相約在阿公店溪
      水庫附近會合，會合之後，丙○○開車在前帶路，經過歸
      仁鄉○○路附近的工寮，地點偏僻，就把車停在工寮旁，
      後來，就由丙○○點火燒樹葉來引燃火勢，伊則有幫忙撿
      竹葉鋪在車子裡，後來，確定燒起來之後，其等三人就走
      了：：：」等語明確（見警卷(一)第41頁反面、42、45頁）
      ，且起火原因，經台南縣消防局火災原因調查結果，認係
      「人為因素引起火災的可能性較大」，有該局火災原因調
      查報告書在卷足憑 (見偵查卷(一)第177頁)，衡諸常情，工
      寮既位在乙○○所有上開車輛旁，且四周均布滿乾竹葉，
      則當火勢燃燒之後，在場被告等人自當對該工寮之延燒有
      所預見，且該工寮燒燬之結果亦不違背該被告等人之本意
      ，自堪認定被告壬○○在高雄市掌控全局，對火燒人、車
      已經同意，此部分亦有犯意聯絡，只是推由在場之被告丙○○、甲○○及巫秋標實施，壬○○亦為共同正犯。此外
      ，復有火災原因調查報告書1份及採證照片7張可資佐憑（
      見偵查卷(一)第174至184頁），事證明確，被告壬○○、甲○○及丙○○三人前開故意放火犯行自堪認定。
（六）綜上事證所述，被告壬○○、丙○○、甲○○三人所犯上
      開罪名之事證明確，彼等犯行堪以認定，應予依法論科。
三、核上訴人即被告壬○○、丙○○、甲○○ 3人所為，均係犯
    刑法第348條第1項擄人勒贖而故意殺被害人罪、第339條之2
    第1項以不正方法由自動付款設備取得財物罪、同法第174條
    第一項放火燒燬現未有人所在之他人所有建築物罪、第 175
    五條第1項放火燒燬他人所有物罪、第320條第 1項竊盜罪。
    被告壬○○、丙○○、甲○○三人於意圖勒贖而強擄被害人
    後，趁其不能抗拒時，以強暴方式搜括其隨身財物（包含1
    張票面金額新台幣20000 元之支票，中華郵政股份有限公司
    提款卡1張及樂透彩券四張)，並逼問提款卡密碼，同時脅迫
    其以行動電話聯絡其家人付贖未果。並由甲○○在屏東市○○路高雄中小企業銀行屏東分行提款機，以被害人所有提款
    卡插入提款機內，輸入密碼跨行提領現金 15000元，隨即以
    該筆款項在附近店家購買三套休閒服、香菸、檳榔、礦泉水
    、便當等物後，加以朋分，每人各分得3100百元等情，按強
    盜罪與擄人勒贖罪，就其均係以不法得財為目的而施用強暴
    脅迫等手段以剝奪被害人之行動自由，且於被害人遭受挾持
    而陷於不能抗拒中，以加害其生命或健康之現在急迫危害為
    要脅，逼令他人交付財物一點觀之，兩者均屬盜匪行為，其
    罪質並無不同，故於擄人勒贖行為繼續中，兼又強行劫取被
    擄人財物所為之強盜行為，在行為人主觀上，既係基於一個
    擄人以取財之單一犯意為之，客觀上又屬一個接續進行之盜
    匪行為，自應認係一個包括的擄人勒贖行為，不另論以強盜
    罪名，是被告等三人不應再另論以強盜罪名。被告壬○○、
    甲○○、丙○○三人與在逃之巫秋標就擄人勒贖而故意殺被
    害人、以不正方法詐取自動付款設備罪、竊盜罪、及放火燒
    燬現未有人所在之他人所有建築物罪，均有犯意聯絡及行為
    分擔，皆為共同正犯。被告壬○○、甲○○及丙○○以一放
    火行為燒燬上開乙○○所有車輛及延燒陳齊所有工寮之行為
    ，觸犯刑法第174條第1項及同法第175條第1項，因係侵害一
    個社會法益且行為只有一個，仍應認係實質上一罪，而僅論
    以放火燒燬現未有人所在之他人所有建築物罪（最高法院21
    年上字第391號判例、85年台上字第2608號判決意旨參照)。
    又被告壬○○、被告丙○○及甲○○共同所犯上開放火燒燬
    現未有人所在之他人所有建築物罪、擄人勒贖而故意殺被害
    人罪、竊盜罪、以不正方法詐取自動付款設備罪間，有方法
    結果之牽連犯關係，應從一重之擄人勒贖而故意殺被害人罪
    處斷。
四、原審以被告壬○○、丙○○、甲○○罪證明確，而予論罪科
    刑，固非無見。惟查：（一）被告壬○○雖不在工寮現場，
    但遙控指揮被告丙○○、甲○○、及巫秋標放火燒死被害人
    及燒毀車子及工寮，係殺人、放火犯行之共同正犯，原判決
    認被告壬○○未參與此部分犯行，洵有違誤。（二）被告等
    基於共同殺人之犯意聯絡，著由丙○○駕車前往高雄縣阿蓮
    鄉高鐵工地之挖土機引擎內，抽取柴油置於二瓶各1500西西
    保特瓶內，原判決置此起訴書已提及之事實不論，有受請求
    之事項未予判決之違法。（三）按強盜罪與擄人勒贖罪，就
    其均係以不法得財為目的而施用強暴脅迫等手段以剝奪被害
    人之行動自由，且於被害人遭受挾持而陷於不能抗拒中，以
    加害其生命或健康之現在急迫危害為要脅，逼令他人交付財
    物一點觀之，兩者均屬盜匪行為，其罪質並無不同，故於擄
    人勒贖行為繼續中，兼又強行劫取被擄人財物所為之強盜行
    為，在行為人主觀上，既係基於一個擄人以取財之單一犯意
    為之，客觀上又屬一個接續進行之盜匪行為，自應認係一個
    包括的擄人勒贖行為，不另論以強盜罪名，原判決以被告等
    於意圖勒贖而強擄被害人後，趁其不能抗拒時，以強暴方式
    搜括其隨身財物，再論被告等犯有結夥強盜罪，尚有不當。
    （四）又被告等所犯放火罪與擄人勒贖而故意殺被害人罪、
    放火燒燬現未有人所在之他人所有建築物罪、以不正方法由
    自動付款設備取得他人之物罪及竊盜罪間，有方法、結果之
    牽連犯關係，各應從一重在就擄人勒贖而故意殺被害人罪處
    斷，原判決認係犯意各別，而予以分論併罰，亦有未合。公
    訴人上訴意旨，認被告壬○○與被告丙○○、甲○○等共犯
    放火及殺人犯行，指摘原判決不當，為有理由；被告等三人
    上訴意旨，壬○○否認有參與殺人及放火，被告丙○○否認
    有殺人，甲○○否認有擄人勒贖及殺人，則均屬無理由；惟
    原判決有上開違誤，自應由本院將原判決關於被告壬○○、
    丙○○、甲○○部分，撤銷改判。爰分別審酌被告壬○○與
    被害人原為鄰居，僅因貪圖被害人財富，即籌畫擄人勒贖，
    並係全程主控勒贖殺人全局，被告丙○○、甲○○、巫秋標
    等人公然於光天化日之下，將被害人以極其粗暴之手段擄走
    ，又在荒野中由丙○○點火將被害人活活燒死之犯罪手段，
    及犯後態度毫無悔意，已無教化可能性，已達與社會永久隔
    離之地步，且意圖擄人而勒贖等一切情狀，均量處被告壬○○、甲○○、丙○○三人死刑，併依法宣告褫奪公權終身。
    扣案被告壬○○、丙○○、甲○○三人所有之行動電話（手
    機序號分別為00000000 0000000、000000000000000、00000
    0000000000）三支，及電話號碼為0000000000號、00000000
    00號、0000000000號之SIM卡3張，為被告壬○○、丙○○、
    甲○○三人所有，已據彼等供述在卷，且係供彼等犯本罪所
    用之物，應依法宣告沒收。其餘扣案之物並非被告等人所有
    ，自不得宣告沒收，併此敘明。
五、據上論斷，應依刑事訴訟法第369條第 1項前段、第364條、
    第299條第1項前段，刑法第28條、第348條第1項、第339條
    之2第1項、第174條第1項、第175條第1項、第320條第1項、
    第55條、第37條第1項、第38條第1項第2款，判決如主文。
本案經檢察官邱克斌到庭執行職務。
中　　華　　民　　國　　94　　年　　3 　　月　　24　　日
                  刑事第二庭    審判長法　官　葉居正
　　　　　                            法　官　莊俊華
　　　　　                            法　官　高明發
以上正本證明與原本無異。
如不服本判決，應於收受送達後十日內向本院提出上訴書狀。其
未敘述上訴理由者並得於提起上訴後十日內向本院補提理由書狀
（均須按他造當事人之人數附繕本）「切勿逕送上級法院」。
　　　　　　　　　　　　　　　　　　　書記官　陳淑貞
中　　華　　民　　國　　94　　年　　3 　　月　　25　　日
附錄法條：
刑法第三百四十八條第一項（擄人勒贖而故意殺被害人罪）：
犯前條第一項之罪而故意殺人者，處死刑或無期徒刑。
刑法第三百二十條第一項（竊盜罪）：
意圖為自己或第三人不法之所有，而竊取他人之動產者，為竊盜
罪，處五年以下有期徒刑、拘役或五百元以下罰金。
刑法第三百三十九條之二第一項（以不正方法由自動付款設備取
得財物罪）：
意圖為自己或第三人不法之所有，以不正方法由自動付款設備取
得他人之物者，處三年以下有期徒刑、拘役或一萬元以下罰金。
刑法第一百七十四條第一項（放火失火燒燬非現住建築物及交通
工具罪）：
放火燒燬現非供人使用之他人所有住宅或現未有人所在之他人所
有建築物、礦坑、火車、電車或其他供水、陸、空公眾運輸之舟
、車、航空機者，處三年以上十年以下有期徒刑。
